---
title: "dw-2020-parcial-1"
author: "Emily Soto"
date: "20/09/2021"
output: rmarkdown::github_document
always_allow_html: true

---

# Examen parcial

Indicaciones generales:

* Usted tiene el período de la clase para resolver el examen parcial.
* La entrega del parcial, al igual que las tareas, es por medio de su cuenta de github, pegando el link en el portal de MiU.


* Pueden hacer uso del material del curso e internet (stackoverflow, etc.). Sin embargo, si encontramos algún indicio de copia, se anulará el exámen para los estudiantes involucrados. Por lo tanto, aconsejamos no compartir las agregaciones que generen. 

## Sección I: Preguntas teóricas.

* Existen 10 preguntas directas en este Rmarkdown, de las cuales usted deberá responder 5. Las 5 a responder estarán determinadas por un muestreo aleatorio basado en su número de carné.

* Ingrese su número de carné en  `set.seed()` y corra el chunk de R para determinar cuáles preguntas debe responder.


```{r, echo=TRUE, cache=TRUE}
library(dplyr)
library(ggplot2)
set.seed(20190508) 
v<- 1:10
preguntas <-sort(sample(v, size = 6, replace = FALSE ))

paste0("Mis preguntas a resolver son: ", paste0(preguntas,collapse = ", "))

```


### Listado de preguntas teóricas

#### 1. Para las siguientes sentencias de `base R`, liste su contraparte de `dplyr`:
    * `str()`     R// glimpse()
    * `df[,c("a","b")]`     R// df %>% select(a,b)
    * `names(df)[4] <- "new_name"` donde la posición 4 corresponde a la variable `old_name`
      R//   df %>% rename(new_name=`old name`)
    * `df[df$variable == "valor",]`
      R//  df  %>% filter(variable=="valor")
    
    
#### 2. Al momento de filtrar en SQL, ¿cuál keyword cumple las mismas funciones que el keyword `OR`  para filtrar uno o más elementos una misma columna?
    R// El keyword "IN"

#### 3. ¿Por qué en R utilizamos funciones de la familia apply (lapply,vapply) en lugar de utilizar ciclos?
      - Es más eficiente, ya que cruza los datos de multiples maneras en lugar de asignar un valor a cada variable como sucede en un ciclo, esto ocasiona que haya un mejor performance saturando menos la RAM de la compu
      - Se entiende mejor el código: a primera vista, no hay que tratar de entender como funciona un ciclo que tienden a ser en muchas lineas, en cambio con esta familia de funciones se puede resolver incluso en menos de una linea
      -El código es más adaptable a otras variables o dataset

#### 5. ¿Cuál es la forma correcta de cargar un archivo de texto donde el delimitador es `:`?
      R// con la librería "readr" -> read_delim("df", delim = ":")

#### 7. ¿Qué pasa si quiero agregar una nueva categoría a un factor que no se encuentra en los niveles existentes?
      Si se desea agregar la categoría y no existe ya dentro de los niveles, R asignará un NA dentro de los niveles o nos mostrará un warning. Ejemplo:
```{r}
genero <- c("h", "m")
x=c("Otro","h","m")
factor(x, levels = genero)
```
    Sin embargo, si se agrega como un nuevo nivel si lo hará sin problemas con la función levels() o relevel()

#### 9. En SQL, ¿para qué utilizamos el keyword `HAVING`?
      "HAVING" es una función que funciona como un WHERE, pero a diferencia de esta, se pueden hacer agregaciones con operaciones como COUNT(), MAX(), MEAN(), etc.

  
#### Extra: ¿Cuántos posibles exámenes de 5 preguntas se pueden realizar utilizando como banco las diez acá presentadas?(responder con código de R.)

```{r}
library(gtools)
preguntas <- c(1:10) 
combinaciones <- combinations(10, 5, preguntas)
nrow(combinaciones)
```


## Sección II Preguntas prácticas.


* Conteste las siguientes preguntas utilizando sus conocimientos de R. Adjunte el código que utilizó para llegar a sus conclusiones en un chunk del markdown.


## A
*Se asume que la variable "venta" ya está en utilidad total por pedido
De los clientes que están en más de un país,¿cuál cree que es el más rentable y por qué?
```{r }
#Resolución
df=readRDS("C:/Users/Emily Soto/Desktop/Data Science/DW/Parcial1/parcial_anonimo.rds")
clientes_paises=df %>%select(Cliente, Pais, `Unidades plaza`, Venta) %>% group_by(Cliente) %>% summarise(Pais_presencia=n_distinct(Pais), Unidades= sum(`Unidades plaza`),Venta=sum(Venta), Proporcion=Unidades/Venta ) %>% filter(Pais_presencia>1)
clientes_paises[order(clientes_paises$Venta, decreasing = T),]

clientes=clientes_paises$Cliente


ggplot(data=df[df$Cliente==clientes,], aes(x=DATE, y=Venta, group=Cliente))+ geom_line(aes(color=Cliente))+ theme(legend.position="bottom")

ggplot(data=clientes_paises)+
  geom_bar(aes(x=Cliente,y=Unidades), fill='blue', stat="identity") +
    geom_point(aes(x=Cliente,y=Venta), color = rgb(0, 1, 0), pch=16, size=1) +
    geom_path(aes(x=Cliente,y=Venta, group=1), colour="slateblue1", lty=3, size=0.9)+theme(axis.text.x = element_text(angle=90, vjust=0.6)) 

```
Dentro de los clientes más rentables, basados en el criterio de ventas y unidades, se encuentran los clientes:
a17a7558, ff122c3f y c53868a0. Además, en las gráficas se puede notar que no solo tienen un buen performance a través del tiempo sino que tambien podemos ver que la utilidad es bastante alta en porporción a las pocas unidades vendidas.

## B
Estrategia de negocio ha decidido que ya no operará en aquellos territorios cuyas pérdidas sean "considerables". Bajo su criterio, ¿cuáles son estos territorios y por qué ya no debemos operar ahí

```{r }
###resuelva acá
summary(df$Venta)
bajo_media=df %>%select(Territorio,  `Unidades plaza`, Venta) %>% group_by(Territorio) %>% summarise(Unidades= sum(`Unidades plaza`),Ventas=sum(Venta), Ingreso_unitario=Ventas/Unidades) %>% filter(Ingreso_unitario<mean(Ingreso_unitario))
bajo_media=bajo_media[order(bajo_media$Ingreso_unitario, decreasing = F),]
bajo_media

ggplot(data=bajo_media)+
  geom_bar(aes(x=Territorio, y=Ingreso_unitario), fill='green', stat="identity") 

```
Los territorios que se deben cerrar, basados en el criterio de ingreso marginal, son aquellos territorios con un ingreso menor a 7 por unidad, considerando que la media está por encima de 9.5.
Estos son:
```{r}
bajo_media[1:13,1]
```

